臺灣高雄地方法院交通事件裁定　　　　　 96年度交聲字第3號
原處分機關　高雄市政府
異　議　人
即受處分人　甲○○
上列受處分人因違反道路交通管理處罰條例案件，對於高雄市交
通事件裁決中心95年12月5 日所為之處分（原處分：高市府交裁
字第32-V00000000、32-V00000000號），聲明異議，本院裁定如
下：
    主  文
原處分均撤銷。
甲○○不罰。
    理    由
一、異議意旨略以：逕行舉發通知單原所載車主、地址等資料經
    誤填為車牌號碼車號YDJ-159 號重型機車之車主資料，員警
    是否誤為舉發即有可議；異議人服務於國防部，於95年元旦
    即調任至台北，所有車號YDJ-195 號重型機車亦隨同托運至
    台北使用，異議人機車並無於95年4 月8 日下午2 時30分，
    在屏東縣潮州鎮○○路79號前，經人騎乘使用，爰對原處分
    不服，依法聲明異議，請求撤銷原處分，並提出國防部空軍
    總司令部95年1 月1 日生效之派令1 紙及所有YDJ-195 號重
    型機車之照片4 張為證。
二、按當事人主張事實，須須負舉證責任，倘其所提出之證據，
    不足為主張事實之證明，自不能認其主張之事實為真實（行
    政法院36年判字第16號判例、39年判字第2 號判例參照）。
    申言之，如原處分機關認人民有法定應予處罰之情事，自應
    就法律所規定應予處罰之要件事實，提出明確之證據加以證
    明後，始得採取處罰人民之措施甚明。
三、原處分機關以：異議人即受處分人甲○○所有之車號YDJ-19
    5 號重型機車，於民國95年4 月8 日下午2 時30分，在屏東
    縣潮州鎮○○路79號前，該機車有駕駛人未依規定戴安全帽
    之違規行為，經執行勤務員警發覺並示意該駕駛人停車受檢
    ，詎該駕駛人非但拒絕停車接受稽查，反而加速逃逸等情，
    當時即由值勤員警記明車輛車牌號碼，依法逕行舉發；再由
    原處分機關依道路交通管理處罰條例第31條第6 項、第60條
    第1 項之規定，於95年12月5 日分別以高市府交裁字第32-V
    00000000號裁處異議人500 元、以高市府交裁字第32-V0000
    0000號，裁處異議人罰鍰3000元整，並依同條例第63條第1
    項第3 款之規定（裁決書漏載第3 款），記違規點數1 點，
    3000元罰鍰部分限於96年1 月4 日前繳納，逾96年3 月4 日
    起則為6000元。經查：異議人甲○○固自承為車牌號碼YDJ-
    195 號重型機車之所有人，惟堅詞否認於上開時、地有前揭
    違規行為，而原處分機關除提出未經被舉發人簽章之逕行舉
    發之舉發通知單2 張、違規查詢報表1 紙、屏東縣警察局潮
    州分局查處申訴情形覆函1 份及本件裁決書共2 份等資料外
    ，別無其他任何證據足認異議人確有舉發單所指之違規行為
    ；且經舉發員警乙○○於本院調查時結證：當時駕駛人拒絕
    臨檢，以將近時速70公里之速度逃逸，未及蒐證照相等語，
    可認駕駛人以時速將近70公里之速度疾駛逃逸，執行勤務員
    警是否尚能清楚辨認該車輛之車牌號碼，即非無疑；再據證
    人乙○○於本院調查之際所證陳：95年4 月8 日下午輪由其
    執行交通勤務共2 小時，所舉發違規行為在5 件以下，但對
    於本件異議之違規車輛廠牌已不復記憶，僅知該機車顏色為
    黑色等詞，可知證人乙○○於前揭時地見及之違規機車為黑
    色至明，復觀諸異議人庭呈所有車牌號碼YDJ-195 號重型機
    車之外觀照片4 張，依照片所示機車為光陽（KYMCO） 廠牌
    ，且清楚攝影出懸掛車尾號碼YDJ-195 號之車牌，與本院卷
    附公路監理電子閘門車號查詢重型機車車輛資料所示相同，
    應確係車牌號碼YDJ-195 號重型機車，而照片所示車牌號碼
    YDJ- 195號重型機車顏色為銀色，亦與卷附該機車車籍作業
    系統查詢認可資料表所載機車顏色為銀色乙節相符，是與證
    人乙○○目擊違規之黑色車輛，顏色顯然迥異，足見舉發員
    警所見之違規車輛，顯非異議人所有並由其駕駛之機車甚明
   ； 且就異議人所呈國防部空軍總司令部95年1 月1 日生效之
    派令1 紙及翔順機車托運單1 張以觀，當得證明異議人確實
    於95年1 月1 日調任台北就職，且該機車在95年11月22日始
    自台北交付托運至高雄，在此之前確係在台北使用等情無訛
    ，亦得佐證異議人並無本件違規行為；復以，舉發單位之函
    文係基於舉發之既定立場而為，本件舉發員警之證詞亦存有
    前述與事實不符之瑕疵，均難遽執以為不利異議人之認定；
    又難僅憑未經被舉發人簽章之逕行舉發之舉發通知單2 張、
    違規查詢報表1 紙及屏東縣警察局潮州分局查處申訴情形覆
    函1 份等資料，率認異議人有本件違規行為；此外，既無任
    何確切之證據足證異議人所有所有車牌號碼YDJ- 195號重型
    機車有於前揭時地經人駕駛，而有駕駛人未依規定戴安全帽
    之違反違反道路交通管理處罰條例之行為及汽車駕駛人駕駛
    汽車有違反道路交通管理處罰條例之行為，經交通勤務警察
    或依法令執行交通稽查任務人員制止時，拒絕停車接受稽查
    而逃逸之違規行為，則原處分機關對於人民究否有法定應予
    處罰之事實，既無法提出明確之證據證明，衡諸前開行政法
    院判例意旨，自不得遽予裁罰，從而，原裁罰處分尚有未洽
    ，本件異議為有理由，原處分應予撤銷，另諭知異議人不罰
    。
四、據上論斷，應依道路交通案件處理法第20條，裁定如主文。
中　　華　　民　　國　　96　　年　　2 　　月　　12　　日
　　　　　　　　　交通法庭      法　官　 戴韻玲
以上正本證明與原本無異。
如不服本裁定應於送達後5日內向本院提出抗告狀。
中　　華　　民　　國　　96　　年　　2 　　月　　12　　日
                                書記官   李春慧
